【裁判字號】    96,婚,66
【裁判日期】    970703
【裁判案由】    離婚
【裁判全文】
臺灣基隆地方法院民事判決                96年度婚字第66號
原      告  甲○○
訴訟代理人  侯傑中律師
複代理人    張漢榮律師
被      告  丙  ○
上列當事人間請求離婚事件，本院於中華民國97年6月19日言詞
辯論終結，判決如下：
    主  文
准原告與被告離婚。
訴訟費用由被告負擔。
    事實及理由
一、按判決離婚之事由，依台灣地區之法律，台灣地區與大陸地
    區人民關係條例第52條第2項定有明文。本件被告為大陸地
    區人民，有原告提出之戶籍謄本附卷可稽，依前揭說明，應
    適用台灣地區之法律即中華民國法律為兩造離婚之準據法，
    合先敘明。
二、本件被告經合法通知，未於言詞辯論期日到場，核無民事訴
    訟法第386條各款所列情形，爰依民事訴訟法第385條第1項
    前段之規定，准原告之聲請，由其一造辯論而為判決。
三、原告起訴主張：原告於民國（下同）92年間經友人介紹前往
    大陸相親，而與被告認識，進而於92年3月27日在大陸地區
    結婚，原告返台後隨即辦理結婚登記並為被告辦理來台探親
    等手續，被告則於同年6月23日順利來台，兩造並在台灣補
    辦結婚宴客；惟被告來台與原告共同生活後，發現原告之職
    業為客運公司司機，生活並不優渥，與被告原先之想像有所
    落差，遂因此多次與原告發生爭執，並屢屢向原告表示要返
    回大陸，不願再與原告共同生活，而被告於同年9月21日探
    親時間屆滿前返回大陸地區後，即未再與原告聯絡，迄今已
    有4年；又依民法第1052條第1項第5款、第2項規定，夫妻之
    一方以惡意遺棄他方在繼續狀態中者，他方得向法院請求離
    婚，有前項以外之重大事由，難以維持婚姻者，夫妻之一方
    得請求離婚，被告拒絕再與原告同居而返回大陸，顯係惡意
    遺棄原告在繼續狀態中，且兩造4年來完全無任何聯絡，兩
    造間之感情基礎已蕩然無存，自亦有難以維持婚姻之重大事
    由，為此爰依民法第1052條第1項第5款、第2項之規定，訴
    請判准兩造離婚等語。
四、被告雖未於言詞辯論期日到場，惟據所提書狀陳述略以：伊
    婚後至台灣與原告一起補辦婚宴後，第二天原告母親即要求
    被告離開，並稱92年原告有大難必須以結婚沖喜，兩造既己
    結婚，被告無須再與原告共同生活；而被告來台三個月中，
    盡力為原告操持家務，原告均對被告不理不睬，被告入境期
    間三個月屆滿後，但原告拒絕為被告再申請延長，更欺騙被
    告，要求被告先返回大陸二週，嗣後再辦理延長居留手續，
    被告被迫於92年9月21日返回大陸，然之後被告雖不斷打電
    話催促原告辦理簽證，讓被告可以來台與原告共同生活，惟
    原告始終不理不睬、不接電話，至此之後即未再與被告聯絡
    ，致使被告身心受創，付出龐大醫療費用，原告應給付被告
    新臺幣20萬元等語，並聲明請求駁回原告之訴。
五、經查，原告主張原告於92年間經友人介紹前往大陸相親，而
    與被告認識，進而於92年3月27日在大陸地區結婚，原告返
    台後隨即辦理結婚登記並為被告辦理來台探親等手續，被告
    則於同年6月23日來台，並與原告一同在台灣宴客；而被告
    於同年9月21日返回大陸後，即未再來台與原告共營生活等
    情，業據原告提出戶籍謄本、福州市民政局閩榕民婚字第
    w0000000號結婚證、宴客照片3張等件為證，並有內政部入
    出國及移民署96年4月16日移署資處亦字第096108457  10號
    函附被告入出國日期證明書籍申請入境相關資料、基隆市七
    堵區戶政事務所96年5月4日基七戶貳字第0960001186號函附
    兩造結婚登記資料等相關資料在卷可憑，且為被告所不爭，
    自堪信為真實。
六、按有民法第1052條第1項以外之重大事由，難以維持婚姻者
    ，夫妻之一方得請求離婚，但其事由應由夫妻之一方負責者
    ，僅他方得請求離婚，民法第1052條第2項定有明文。而該
    條項所定重大事由，若應由夫妻之一方負責者，僅他方得請
    求離婚，而應負責之一方，即不得依該條項訴請離婚。復按
    婚姻係以夫妻之共同生活為目的，配偶應互相協力保持其共
    同生活之圓滿、安全及幸福，因而夫妻應相互尊重以增進情
    感和諧及誠摯之相處，此為維持婚姻之基礎，若此基礎不復
    存在，致夫妻無法共同生活，無復合可能者，即應認有難以
    維持婚姻之重大事由存在。經查，本件被告離台返回大陸至
    今已逾5年，期間兩造並無任何聯繫，顯已形同陌路，夫妻
    之情蕩然無存，是兩造婚姻關係已出現破綻，顯難以期待繼
    續維持並經營婚姻生活，確有難以維持婚姻之重大事由存在
    ；被告雖辯稱原告係為沖喜而與被告結婚，而伊仍希望與原
    告共同生活，係原告先將伊騙回大陸後又不為伊辦簽證，伊
    始無法來台與原告共同生活云云，惟查，被告於居留期間屆
    滿後，係自行返回大陸，並表示不願再來台乙情，業據證人
    證人即原告之母丁○到庭證述：「（問：被告為何人？）是
    我媳婦，她來台三個月就說要回去，說她不能適應台灣的生
    活，說我們家沒有錢，她要錢寄回家，我說我們沒有錢，結
    果她說那娶我過來做什麼。就因為錢的關係，兩造間常常吵
    架，被告她回去的時候就說她不想回來台灣，她回去大陸後
    ，都沒有消息也沒有回來，因為我們沒有錢，所以我們沒有
    去大陸找她，因為我們沒有她的電話，所以我們也沒有打電
    話給她。」等語（見本院96年5月21日言詞辯論筆錄）。而
    證人即原告友人乙○○亦到庭結證：「（問：是否認識被告
    ？）我去大陸玩時，認識的朋友介紹給我認識的，當時我是
    和原告一起到大陸玩，一起認識被告的。我們於去大陸一個
    禮拜後，兩造覺得感覺不錯就在那邊結婚了。」等語（見本
    院97年6月19日言詞辯論筆錄），衡情原告若果如被告所稱
    以結婚沖喜，婚宴次日即要求被告離去，何須大費周章親赴
    大陸與被告見面，又為被告辦理來台手續，而被告就此復未
    舉證以實其說，其所辯自非可採。綜上所述，被告自92年間
    返回大陸後，即無意願再次來台，致兩造無法共同生活，迄
    今已5年餘，婚姻生活應已名存實亡，顯難以期待繼續維持
    並經營婚姻生活，確有難以維持婚姻之重大事由存在，且其
    事由並非由原告一方負責，原告據以訴請裁判離婚，於法有
    據，應予准許。又原告依民法第1052條第2項規定請求判決
    離婚既經核准，其另依民法第1052條第1項第5款規定請求判
    決離婚之事由，自無再予審酌之必要，併予敘明。
七、據上論結，原告之訴為有理由，依民事訴訟法第385條第1項
    前段、第78條，判決如主文。
中    華    民    國    97    年    7     月    3     日
                  家事法庭法  官  姚貴美
以上正本係照原本作成。
對於本件判決如有不服，應於收受送達後20日內向本院提出上訴
書狀，敘述上訴之理由，上訴於臺灣高等法院，並按他造當事人
之人數附具繕本。
中    華    民    國    97    年    7     月    3     日
                          書記官  江美琪


司法院資訊處製作；財團法人民間司法改革基金會備份。
